【裁判字號】    89,訴,1062
【裁判日期】    890615
【裁判案由】    妨害自由等
【裁判全文】
臺灣高雄地方法院刑事判決                        八十九年度訴字第一六二號
    公  訴  人  臺灣高雄地方法院檢察署檢察官
    被      告  乙○○
    被      告  己○○
    被      告  甲○○
右列被告因妨害自由等案件，經檢察官提起公訴（八十九年度偵字第七二一四號），
本院判決如左：
    主  文
乙○○共同傷害人之身體，處有期徒刑伍月，如易科罰金，以參佰元折算壹日。扣案
之行動電話壹支，沒收。
己○○共同傷害人之身體，處有期徒刑肆月，如易科罰金，以參佰元折算壹日。前項
扣案之行動電話壹支，沒收。
甲○○傷害人之身體，處拘役參拾日，如易科罰金，以參佰元折算壹日。
    事  實
一、乙○○與己○○於民國八十九年二月十九日十九時五十分許，在高雄市苓雅區○○○路二四九號前，因細故與丁○○、甲○○發生爭執，其二人即基於共同傷害
    他人身體之犯意聯絡，由乙○○以其所有之行動電話、己○○以拳頭毆打甲○○
    ，並於丁○○加入勸架時，均以拳頭將丁○○打倒在地上，甲○○則因不甘心被
    打，遂亦基於傷害他人身體之犯意，還手毆打己○○。其後，乙○○與己○○復
    基於共同使人行無義務之事之犯意聯絡，由乙○○著手在前強行拉住甲○○之手
    ，己○○則站在甲○○背後推，欲以此強暴之方式將甲○○拉入計程車內，使甲○○行無義務之事，惟因甲○○以手腳抵住計程車，及丁○○之攔阻，始未得逞
    ，乙○○及己○○二人乃復承繼前開共同傷害他人身體之犯意聯絡，接續毆打甲○○、丁○○，致甲○○受有後枕部腫脹（三×三公分、二×二公分、一×一公
    分）、左臉頰瘀腫（二×二公分），丁○○受有頭部外傷後遺症、右膝瘀傷、左
    膝挫傷（一×一公分）之傷害，己○○則受有右眼眶瘀腫（三×三公分）、左眼
    眶瘀青（二×二公分）、鼻樑撕裂傷（一公分）、背擦傷（一×一公分）之傷害
    。嗣後，為警方據報前往上開地點而查獲，並當場扣得行動電話一支。。
二、案經丁○○、己○○、甲○○訴由高雄市政府警察局苓雅分局移送台灣高雄地方
    法院檢察署檢察官偵查起訴。
    理  由
一、訊據被告乙○○固坦承有於前揭時地，以拳頭毆打丁○○、甲○○之事實，惟矢
    口否認有何妨害自由及以行動電話打傷甲○○之犯行，被告己○○固坦承有徒手
    毆打甲○○之事實，惟亦矢口否認有何妨害自由及打傷丁○○之犯行，被告甲○○則矢口否認有何傷害己○○之犯行，辯稱當時其已被乙○○、己○○二人壓倒
    在地上，根本無法還手云云。惟查，被告乙○○、己○○於前揭時地以行動電話
    、拳頭毆打甲○○、丁○○，致使甲○○、丁○○受有上開傷害，並以前拉後推
    之方式，強拉甲○○進入計程車，因甲○○抵抗及丁○○之攔阻，始未得逞之事
    實，已迭據共同被告甲○○供述明確，核與證人丙○○於偵查中及本院調查時結
    證稱：當時，乙○○與己○○出手打甲○○，甲○○被行動電話打到倒地，丁○○去扶甲○○時亦被毆打，其後，乙○○與己○○欲拉甲○○上計程車，因丁○○攔阻，遂未得逞等情相符，亦經告訴人丁○○指訴綦詳，並有阮綜合醫院於八
    十九年三月四日出具之甲○○、丁○○驗傷診斷書、三軍總醫院附設民眾診療服
    務處出具之丁○○診斷證明書各一紙附卷可稽，及當場扣得之行動電話一支為憑
    ；又當時係乙○○、己○○、甲○○三人互毆，甲○○確曾出手毆打己○○，致
    己○○受有前開傷害一節，則業據被告己○○、乙○○供述在卷，被告乙○○於
    警訊中亦供稱其以拳頭毆打丁○○時，己○○正與甲○○互毆等語明確，並有高
    雄市立大同醫院出具之己○○診斷證明書一紙在卷為憑。再衡之一般社會經驗法
    則，互毆係屬多數動作構成單純一罪而互為攻擊之傷害行為，縱令一方先行出手
    ，而還擊一方在客觀上苟非單純僅對於現在不法之侵害為必要排除之反擊行為，
    因其本即有傷害之犯意存在，則對其互為攻擊之還手反擊行為，自無主張防衛權
    之餘地（八十四年度台非字第二０八號裁判要旨足資參照），被告三人既均有傷
    害他人身體之犯意，並進而為傷害行為，即均難以互毆推卸其責。是以被告三人
    所辯皆不足採，本件事證明確，被告三人犯行洵堪認定。
二、核被告乙○○、己○○二人毆打甲○○、丁○○，並強拉甲○○上計程車，因甲○○奮力抵抗及丁○○之阻止始未得逞之行為，係犯刑法第二百七十七條第一項
    傷害罪、同法第三百零四條第二項、第一項以強暴使人行無義務之事未遂罪。又
    查其二人係以前拉後推之強暴方式欲強拉甲○○進入計程車，該強暴方式並未達
    於剝奪人行動自由之程度，且其等係出於使人行無義務之事之目的而為此行為，
    公訴意旨漏未斟酌此點，而認被告乙○○、己○○係犯同法第三百零二條第二項
    、第一項之剝奪他人行動自由未遂罪，尚有未洽，惟其社會基本事實既屬同一，
    本院自應予審理，並變更起訴法條。其二人就上開二罪，均有犯意聯絡及行為分
    擔，為共同正犯。另其等同時同地傷害二人，均係以一行為觸犯數罪名，為想像
    競合犯，應從一重之傷害罪論處，而所犯傷害、強制未遂二罪間，有方法結果之
    牽連關係，應從一重之傷害罪論處。再其二人已著手於犯罪行為之實施，而未達
    使人行無義務之事之結果，為未遂犯，均酌依刑法第二十六條前段規定，減輕其
    刑。核被告甲○○所為則係犯同法第二百七十七條第一項傷害罪。爰審酌被告三
    人因細故即互相毆打，被告乙○○並以大哥大打傷他人頭部，被告己○○、甲○○則徒手傷害他人，致被害人身體及精神上所受損害非小，及被告乙○○、己○○均否認強制未遂罪犯行，惟坦承傷害犯行，被告甲○○則否認傷害犯行等一切
    情狀，酌情分別量處如主文所示之刑，並均諭知易科罰金之折算標準。扣案之行
    動電話一支，為供犯罪所用之物，且為被告乙○○所有，分據被告甲○○、乙○○供述在卷，併依刑法第三十八條第一項第二款宣告沒收。
三、至被告乙○○、己○○雖請求傳喚證人戊○○，惟本院認本件事證已臻明確，故
    無再行傳喚證人戊○○之必要，附此敘明。
據上論斷，應依刑事訴訟法第二百九十九條第一項前段、第三百條，刑法第二十八條
、第二百七十七條第一項、第三百零四條第二項、第一項、第五十五條、第二十六條
前段、第四十一條，第三十八條第一項第二款，罰金罰鍰提高標準條例第一條前段、
第二條，判決如主文。
本案經檢察官蕭宇誠到庭執行職務。
中      華      民      國      八十九    年      六      月    十五    日
                                    臺灣高雄地方法院刑事第一庭
                                      審判長法  官  陳  顯  榮
                                            法  官  曾  逸  誠
                                            法  官  黃  悅  璇
右正本證明與原本無異。
如不服本判決，應於判決送達後十日內，向本院提出上訴狀。
                                            書記官  沈      蘊
中    華    民    國      八十九      年      六      月      十六      日
附錄法條：
刑法第二百七十七條第一項
傷害人之身體或健康者，處三年以下有期徒刑，拘役或一千元以下罰金。
刑法第三百零四條
以強暴、脅迫使人行無義務之事或妨害人行使權利者，處三年以下有期徒刑、拘役或
三百元以下罰金。
前項之未遂犯罰之。


司法院資訊處製作；財團法人民間司法改革基金會備份。
